【裁判字號】    88,訴,2302
【裁判日期】    890303
【裁判案由】    常業詐欺
【裁判全文】
臺灣臺中地方法院刑事判決                        八十八年度訴字第二三二號
    公  訴  人  臺灣臺中地方法院檢察署檢察官
    被      告  丙○○
右列被告因常業詐欺案件，經檢察官提起公訴（八十八年偵字第二三０二號），本院
判決如左：
    主  文
丙○○無罪。
    理  由
一、公訴意旨如起訴書之記載。（如附件）
二、按犯罪事實應依證據認定之，無證據不得推定其犯罪事實，刑事訴訟法第一百五
    十四條定有明文。又按認定不利於被告之事實須依積極證據，苟積極證據不足為
    不利於被告事實之認定時，即應為有利於被告之認定，更不必有何有利之證據。
    又按告訴人之指訴係以使被告受刑事訴追為目的，是其陳述是否與事實相符，仍
    應調查其他證據以資審認。又按刑法第三百三十九條第一項詐欺罪之成立，以意
    圖為自己或第三人不法所有，以詐術使人將本人或第三人之物交付為要件。所謂
    以詐術使人交付，必須被詐欺人因其詐術而陷於錯誤，若其所用方法，不能認為
    詐術，亦不致使人陷於錯誤，即不構成該罪。又按認定犯罪事實所憑之證據，雖
    不以直接證據為限，間接證據亦包括在內；然而無論直接或間接證據，其為訴訟
    上之證明，須於通常一般之人均不致有所懷疑，而得確信其為真實之程度者，始
    得據為有罪之認定，倘其證明尚未達到此一程度，而有合理之懷疑存在時，事實
    審法院復已就其心證上理由予以闡述，敘明其如何無從為有罪之確信，因而為無
    罪之判決，尚不得任意指為違法。（最高法院三十年上字第八一六號五十二年台
    上字第一三○○號、四十六年台上第二六０、七十六年台上字第四九八六號等判
    例參照）。
三、本件公訴人認被告丙○○涉犯上開常業詐欺罪嫌，無非以告訴人乙○○之指訴、
    證人甲○○之證詞及匯強國際公司之外匯買賣單、投資契約等為主要論據。訊之
    被告丙○○始終堅決否認有上開常業詐欺之犯行，並辯稱案外人丁○○找伊投資
    設立匯強國際公司，但伊就外匯買賣並不會操作，該公司亦由丁○○實際經營，
    公司大、小印章亦由丁○○交由公司會計刻製，故伊並未收受告訴人乙○○及證
    人甲○○投資款項，亦未見過匯強國際公司之外匯買賣單、投資契約等物，是伊
    並無常業詐欺之犯行等詞在卷。經查，告訴人乙○○與證人甲○○各出資五十二
    萬五千元投資匯強國際公司，合計一百零五萬元，而乙○○從未見過被告本人，
    因甲○○乃係匯強國際公司業務員，且甲○○與乙○○自小熟識，並告知乙○○
    投資外匯，乙○○始將投資款項交由甲○○，再由甲○○交由匯強國際公司經理
    丁○○，並非交由被告本人等情，亦經甲○○、乙○○迭於偵審中證述明確。次
    查被告僅為匯強國際公司人頭，非熟諳公司外匯買賣，該公司實際為丁○○經營
    ，實際犯案者乃丁○○等情，亦經甲○○、乙○○迭於偵、審中供證無誤。而甲○○既任職於匯強國際公司業務員，又對外招攬客戶，對該公司實際經營情形，
    自較旁人熟悉，所為證詞，應可採信。再查本院按址傳喚丁○○雖未到庭，但已
    合法送達開庭通知書，有本院送達證書附卷可稽。足證確有丁○○之人無訛。綜
    上所述，被告既非匯強國際公司實際經營者，亦未招攬乙○○、甲○○投資匯強
    國際公司，又未收受甲○○與乙○○之投資款項，自無不法所有之意圖，更未施
    用詐術致甲○○與乙○○陷於錯誤可言。殊難憑甲○○、乙○○片面之指訴被告
    為匯強國際公司人頭云云，即逕認定被告有前開詐欺之犯行，此外，復查無其他
    積極證據足資證明被告有何詐欺之犯行，揆諸首開說明，不能證明被告犯罪，自
    應為無罪之諭知。
據上論斷，應依刑事訴訟法第三百零一條第一項判決如主文。
中    華    民    國      八十八        年      三      月      三      日
                                    臺灣臺中地方法院刑事第二庭
                                          法  官    陳  繼  先
右正本證明與原本無異。
如不服本判決，應於判決送達後十日內向本院提出上訴狀，上訴於臺灣高等法院臺中
分院( 須附繕本 )。
                                          書記官
中    華    民    國      八十八        年      三      月      三      日


司法院資訊處製作；財團法人民間司法改革基金會備份。
